【裁判字號】    99,訴,435
【裁判日期】    990430
【裁判案由】    違反毒品危害防制條例
【裁判全文】
臺灣臺南地方法院刑事判決               99年度訴字第435號
公  訴  人  臺灣臺南地方法院檢察署檢察官
被      告  甲○○
上列被告因違反毒品危害防制條例案件，經檢察官提起公訴（99
年度毒偵字第476 號），被告於準備程序中就被訴事實為有罪之
陳述，本院合議庭裁定改依簡式審判程序審理，判決如下：
    主  文
甲○○施用第一級毒品，累犯，處有期徒刑壹年。
    事  實
一、甲○○前因違反毒品危害防制條例案件，經臺灣高等法院臺
    南分院依職權裁定送觀察、勒戒及強制戒治，嗣於民國89年
    2月3日，因停止強制戒治釋放，於同年3月24 日因強制戒治
    期滿未經撤銷，而視為執行完畢，並由臺灣高等法院臺南分
    院於同年4月26日，以87年度上訴字第1072 號判決免刑確定
    。復因違反毒品危害防制條例案件，經臺灣屏東地方法院分
    別以90年度易字第591號、90年度訴字第938號判決各判處有
    期徒刑1年2月確定，並分別於90年7月16日、91年2月18日確
    定，上開2罪並經同院裁定應執行刑2年2 月確定，而於92年
    11月12日縮短刑期假釋出監付保護管束，於92年12月28日因
    保護管束期滿未經撤銷而視為執行完畢；又於94年間因施用
    毒品案件，經本院以94年度訴字第294 號判決判處有期徒刑
    10月確定，並於95年2月22 日縮刑期滿執行完畢。其另於95
    年間因詐欺案件，經臺灣嘉義地方法院以95年度簡字第512
    號判決判處有期徒刑5月確定；復於96年間因施用毒品案件
    ，經本院以96年度訴字第642號判決判處有期徒刑1年5月確
    定，上開2案嗣經本院以96年度聲減字第5135號裁定減刑，
    並定其應執行刑為有期徒刑10月確定，於97年9月12日縮刑
    期滿執行完畢。詎其猶不知悔改，於觀察、勒戒及強制戒治
    執行完畢釋放後，復基於施用第一級毒品海洛因之犯意，於
    99年1月28日14時許，在其位於臺南縣麻豆鎮總榮里總爺庄
    60之2號住處旁文旦園內，將海洛因加水稀釋後以針筒注射
    之方式，施用第一級毒品海洛因1次。嗣於同年月30日某時
    許，因另涉竊盜案件為警通知到案，經其同意採尿送驗後呈
    嗎啡之陽性反應，始知上情。
二、案經臺南縣警察局麻豆分局報請臺灣臺南地方法院檢察署檢
    察官偵查起訴。
    理  由
一、本件被告甲○○所犯係死刑、無期徒刑、最輕本刑為3 年以
    上有期徒刑以外之罪，其於本院準備程序中就被訴事實為有
    罪之陳述，經法官告知被告簡式審判程序之旨，並聽取公訴
    人、被告之意見後，由本院合議庭依刑事訴訟法第273 條之
    1 第1 項規定，裁定由受命法官獨任進行簡式審判程序，先
    予敘明。
二、上開事實，業據被告於警詢及本院審理時均坦承不諱（見警
    卷第1 至4 頁、本院卷第29頁），且被告為警查獲時採尿送
    驗結果確呈嗎啡（即海洛因水解後之反應）之陽性反應，有
    長榮大學99年2 月5 日確認報告1 紙在卷可稽（見警卷第6
    頁），上述鑑驗結果，係檢驗機關本於專業知識及以精密儀
    器或科學檢驗方法所得之結論，自可憑信。此外，復有臺南
    縣警察局麻豆分局毒品犯罪嫌疑人尿液採驗作業管制紀錄清
    冊1 份在卷可證（見警卷第5 頁），足見被告上開自白與事
    實相符，堪以採信。
三、按毒品危害防制條例於92年7 月9 日修正公布，自93年1 月
    9 日施行，其中第20條、第23條將施用毒品之刑事處遇程序
    ，區分為「初犯」、「5 年內再犯」、「5 年後再犯」，而
    依立法理由觀之，僅限於「初犯」、「5 年後再犯」，始應
    先經觀察、勒戒或強制戒治程序，倘被告於5 年內已再犯，
    經依法追訴處罰，縱其第三次（或第三次以上）再度施用毒
    品之時間，在初犯經觀察、勒戒或強制戒治執行完畢釋放5
    年以後，已不合於「5 年後再犯」之規定，且因已於「5 年
    內再犯」，顯見其再犯率甚高，原實施觀察、勒戒或強制戒
    治，已無法收其實效，即應依該條例第10條處罰。至於第三
    次（或第三次以上）施用毒品之時間，是否宜有期間限制？
    以多久為適宜？則分屬刑事政策、專門醫學範圍，非審判機
    關所能決定，有待循立法途徑解決（最高法院95年度第7 次
    及97年度第5 次刑事庭會議決議參照）。查被告前因違反毒
    品危害防制條例案件，經臺灣高等法院臺南分院依職權裁定
    送觀察、勒戒及強制戒治，並經臺灣高等法院臺南分院於同
    年4 月26日，以87年度上訴字第1072號判決免刑確定；復因
    違反毒品危害防制條例案件，經臺灣屏東地方法院分別以90
    年度易字第591 號、90年度訴字第938 號判決各判處有期徒
    刑1 年2 月確定，並分別於90年7 月16日、91年2 月18日確
    定，上開2 罪並經同院裁定應執行刑2 年2 月確定，而於92
    年11月12日縮短刑期假釋出監付保護管束，於92年12月28日
    因保護管束期滿未經撤銷而視為執行完畢；又於94年間因施
    用毒品案件，經本院以94年度訴字第294 號判決判處有期徒
    刑10月確定，並於95年2 月22日縮刑期滿執行完畢；另於96
    年間因施用毒品案件，經本院以96年度訴字第642 號判決判
    處有期徒刑1 年5 月確定等情，有臺灣高等法院被告前案紀
    錄表1 份在卷可參。是被告於觀察、勒戒及強制戒治執行完
    畢釋放後，5 年內已再犯施用毒品案件，經法院判處罪刑確
    定，則其再犯本件施用毒品案件，即非屬該條例第20條第3
    項所稱「5 年後再犯」之情形，檢察官自應依法追訴。從而
    ，本件事證明確，被告犯行洵堪認定。
四、查海洛因屬毒品危害防制條例第2 條第2 項第1 款所稱之第
    一級毒品，不得持有、施用，被告竟持以施用，核其所為，
    係犯同條例第10條第1 項之施用第一級毒品罪。其施用前持
    有海洛因之低度行為，應為施用之高度行為所吸收，不另論
    罪。又被告曾於95年間因詐欺案件，經臺灣嘉義地方法院以
    95年度簡字第512 號判決判處有期徒刑5 月確定；復於96年
    間因施用毒品案件，經本院以96年度訴字第642 號判決判處
    有期徒刑1 年5 月確定，上開2 案嗣經本院以96年度聲減字
    第5135號裁定減刑，並定其應執行刑為有期徒刑10月確定，
    於97年9 月12日縮刑期滿執行完畢，此有臺灣高等法院被告
    前案紀錄表1 份在卷可按，其受徒刑之執行完畢，5 年以內
    故意再犯有期徒刑以上之本罪，為累犯，依法應加重其刑。
    茲審酌被告素行非佳，經觀察、勒戒及強制戒治後，仍未能
    戒除毒癮，顯見其無戒毒悔改之意，惟念其施用毒品乃自戕
    行為及其犯罪後坦承犯行，犯後態度尚可，並兼衡其智識程
    度、生活狀況等一切情狀，認檢察官求刑毋寧過重，爰量處
    如主文所示之刑。至未扣案之針筒1 支，雖係被告所有供其
    施用海洛因所用之物，惟已經其丟棄之情，業經被告供述在
    卷（見本院卷第29頁），茲以針筒屬易碎之物，既經丟棄，
    衡情應已滅失，自無庸為沒收之諭知。
據上論斷，應依刑事訴訟法第273 條之1 第1 項、第299 條第1
項前段，毒品危害防制條例第10條第1 項，刑法第11條前段、第
47條第1項，判決如主文。
本案經檢察官乙○○到庭執行職務。
中    華    民    國    99    年    4     月    30    日
                  刑事第八庭  法  官  蘇碧珠
以上正本證明與原本無異。
如不服本判決應於收受本判決後10日內向本院提出上訴書狀，其
未敘述上訴理由者，並得於提起上訴後10日內向本院補提理由書
狀（均須按他造當事人之人數附繕本）「切勿逕送上級法院」。
                              書記官  許哲萍
中    華    民    國    99    年    4     月    30    日
附錄本案論罪科刑法條全文
毒品危害防制條例第10條第1 項：
施用第一級毒品者，處 6 月以上 5 年以下有期徒刑。

司法院資訊處製作；財團法人民間司法改革基金會備份。
